臺灣臺北地方法院刑事判決　　　　　　　 93年度易字第619號
公　訴　人　臺灣臺北地方法院檢察署檢察官
被　　　告　乙○
上列被告因偽造文書案件，經檢察官聲請以簡易判決處刑（93年
度偵字第4653號），本院受理後（93年度簡字第980號），認為
不宜以簡易判決處刑，改以通常程序審理，嗣於本院準備程序進
行中，被告先就被訴事實為有罪之陳述，經裁定適用簡式審判程
序，判決如下：
    主  文
乙○共同偽造公印文，處有期徒刑陸月，如易科罰金，以參佰元
折算壹日，扣案偽造甲○○國民身分證壹張（含其上偽造之內政
部公印文壹枚）沒收。
    事  實
一、乙○（原名蔡政雄，民國九十三年三月五日更名）對於在跳
    蚤雜誌上刊登出售國民身分證之廣告，真實姓名、年籍不詳
    之柯姓成年男子係以模仿真正國民身分證之形式製作偽造之
    國民身分證，並在其上偽造內政部之公印文一節有所認識，
    猶與該柯姓男子基於偽造公印文、國民身分證之犯意聯絡，
    於九十三年一月中旬某日將自己照片二幀交付與該柯姓男子
    ，由該柯姓男子在不詳時地、以上開方式偽造其上貼有乙○
    照片、並偽造內政部公印文一枚、惟姓名年籍資料為「甲○
    ○」之人之國民身分證一張，足以生損害於甲○○及內政部
    對於國民身分證管理之正確性，乙○並於同年二月十九日，
    以新臺幣（下同）三萬元代價在其位在高雄市小港區○○○
    路八七號之住處買受之，乙○旋基於行使偽造國民身分證、
    行使偽造私文書之犯意，於同年二月廿四日下午一時三十分
    許，前往位在臺北市中正區○○○路○段二號十樓之「財團
    法人金融聯合徵信中心」欲查詢甲○○其人之財產信用狀況
    ，於該處偽以甲○○名義填寫「當事人個人信用報告申請書
    」一份，併同前開偽造之甲○○國民身分證向財團法人金融
    聯合徵信中心職員羅閏新行使，足以生損害於甲○○、財團
    法人金融聯合徵信中心及內政部對於國民身分證管理之正確
    性，嗣經羅閏新察覺有異，當場查獲乙○，並扣得前開偽造
    之甲○○國民身分證一張。
二、案經臺北市政府警察局中正第一分局移送臺灣臺北地方法院
    檢察署檢察官偵查並聲請以簡易判決處刑，本院受理後，認
    為不宜以簡易判決處刑，改以通常程序審理，嗣於本院準備
    程序進行中，乙○先就被訴事實為有罪之陳述，經裁定適用
    簡式審判程序。
    理  由
一、首查，被告乙○前因偽造貨幣等案件，經臺灣高雄地方法院
    九十三年訴緝字第二０四號判決判處有期徒刑三年六月，並
    於九十四年三月十五日確定在案，有判決書一紙、臺灣高等
    法院被告全國前案紀錄表一份在卷可稽，其中被告有於九十
    二年三月廿九日，以侵占遺失物之張永貴身分證一張前往坤
    獅汽車商行購買自小客車，並偽造張永貴名義之汽車買賣契
    約書、汽車過戶登記申請書等情，業為該確定判決所是認。
    然訊之被告業已明確供稱：「（張永貴案後，你是另行起意
    再犯本件甲○○，還是概括犯意？）被查獲後，我打算好好
    自己做生意，我之前有假釋，且張永貴案可能會被通緝，我
    才打算再去買甲○○身分證。」等語明確（見本院九十四年
    六月二日簡式審判筆錄），是本件起訴部分與前開確定判決
    認定事實間，並無何同一案件之關係，本件起訴自屬合法，
    而得為實體之審判，先此敘明。
二、次查，證人甲○○、羅閏新於警詢時所為之證述，雖屬被告
    以外之人在審判外之言詞陳述，然本件業經改適用簡式審判
    程序，故依刑事訴訟法第一百五十九條第二項規定，自仍有
    證據能力；又本件被告係因現行犯遭逮捕，依刑事訴訟法第
    一百三十條規定，司法警察自得逕行搜索其身體、隨身攜帶
    之物件，是被告向財團法人金融聯合徵信中心職員羅閏新行
    使上開偽造之甲○○國民身分證一紙，自得為附帶搜索扣押
    之標的物，其證據取得程序亦屬適法而具證據能力，亦此敘
    明。
三、上揭犯罪事實，業據被告迭於警、偵訊及本院訊問時坦承不
    諱，核與證人甲○○、證人即財團法人金融聯合徵信中心職
    員羅閏新證述內容相符，並有扣案偽造之甲○○國民身分證
    一張（含其上偽造之內政部公印文一枚）、財團法人金融聯
    合徵信中心當事人個人信用報告申請書一份、內政部警政署
    刑事警察局九十三年三月十八日刑鑑字第０九三００四七八
    三九號鑑驗通知書（鑑驗結果認扣案之甲○○國民身分證上
    未發現水印及纖維絲，其上『內政部印』及印刷字跡、國旗
    圖案等均與樣張不相符，研判係偽造）、核准更改姓名通報
    單（被告於九十四年三月五日更名）、甲○○之法務部戶役
    政連結作業系統報表（偽造身分證上姓名年籍資料均為甲○
    ○）等可資佐證，堪信被告自白與事實相符，本件事證明確
    ，被告犯行堪以認定，應依法論科。
四、核被告所為，係犯刑法第二百十六條、第二百十二條之行使
    偽造國民身分證罪、第二百十六條、第二百十條之行使偽造
    私文書罪、第二百十八條第一項之偽造公印文罪；被告與真
    實姓名、年籍不詳之柯姓成年男子基於共同犯罪之意思聯絡
    ，相互謀議，而推由柯姓男子為上開偽造公印文、偽造國民
    身分證之犯行，二人皆為共同正犯；被告偽造私文書、國民
    身分證後持以行使，其偽造私文書、國民身分證之低度行為
    應為行使之高度行為所吸收，均不另論罪；被告偽造公印文
    、行使偽造國民身分證、行使偽造私文書之目的均為調取甲
    ○○之財產信用資料，所犯三罪間，有方法目的之牽連關係
    ，為牽連犯，應從為本件行使偽造私文書犯行之根源、尚可
    能引致其他不法犯行而情節較重之偽造公印文罪處斷。公訴
    人雖僅於聲請簡易判決處刑書中載明被告行使偽造私文書、
    行使偽造國民身分證之犯行，然檢察官就犯罪事實一部起訴
    者，效力及於全部，被告所犯偽造公印文之犯罪事實，與已
    明文起訴之部分有牽連犯裁判上一罪關係，為起訴效力所及
    ，本院自應就此部分併予審判，附此敘明。至聲請簡易判決
    處刑書原認被告另犯刑法第三百三十九條第三項、第一項之
    詐欺取財未遂罪嫌云云，然本件犯罪事實，尚無何基於不法
    所有之意圖使人將本人或第三人之「財物」交付之情可言，
    自與詐欺取財罪之構成要件不合，且此部分業經到庭實行公
    訴之檢察官減縮起訴法條在案（見本院九十四年三月廿四日
    準備程序筆錄），是本院自無再予審酌之必要，亦此敘明。
    爰審酌被告犯罪之目的、動機、手段、犯罪所生危險甚鉅、
    然尚無實害產生、嗣後坦承犯行，犯後態度尚佳等一切情狀
    ，量處如主文所示之刑，並諭知易科罰金之折算標準。扣案
    之偽造國民身分證一張（含其上偽造之內政部公印文一枚）
    ，為被告所有、供犯罪所用之物，爰依刑法第三十八條第一
    項第二款規定沒收之。至偽造之財團法人金融聯合徵信中心
    當事人個人信用報告申請書一紙，業經被告向財團法人金融
    聯合徵信中心人員行使而不復為被告所有，爰不予沒收，附
    此敘明。
五、移送併辦意旨（臺灣高雄地方法院檢察署九十三年度偵字第
    二二八一八號、九十三年度偵緝字第二三一五號）略以：被
    告基於概括犯意，自九十二年間至九十三年間，連續持他人
    之身分證並冒用他人之名義為左列行為：
    (一)自九十二年八月一日起迄九十三年十月二十日止，持其弟
      蔡政賢之身分證，並冒用其弟蔡政賢之名義，向高雄市政
      府申請敦鄰園有限公司之營利事業設立登記後，分別填具
      信用卡或現金卡之申請書分別向土地銀行、合作金庫銀行
      、中國信託商業銀行、台新銀行、大眾銀行、板信銀行、
      玉山銀行、富邦銀行、日盛銀行申請信用卡及現金卡，待
      取得信用卡或現金卡後，即意圖為自己不法之所有，基於
      概括犯意，自九十二年間起，連續多次利用自動提款機預
      借現金，並於九十三年間，連續多次前往特約商店內，向
      各店員詐稱係蔡政賢本人，而以刷卡方式購買商品，並在
      簽帳單上偽造「蔡政賢」之署名，持向各店員行使，致使
      各店員陷於錯誤，將其購買之財物交付蔡政賢，總計自自
      動提款機和特約商店詐騙所得達新臺幣（下同）二十六萬
      三千九百元，足生損害於土地銀行、合作金庫銀行、中國
      信託商業銀行、台新銀行、大眾銀行、板信銀行、玉山銀
      行、富邦銀行、日盛銀行、蔡政賢及特約商店。
    (二)於九十三年間某日，與姓名年籍不詳之偽造集團成員聯絡
      ，與該偽造集團之成員基於共同犯意之聯絡，以五萬元為
      代價，由乙○提供其本人之照片，由該偽造集團之成員在
      不詳時、地偽造陳坤輝之身分證，嗣於九十三年七月十日
      以郵寄方式寄到高雄市小港區○○○路八七號乙○之住處
      。詎乙○於取得偽造之身分證後，基於概括之犯意，旋即
      於九十三年八月五日，持前揭偽造「陳坤輝」之身分證，
      前往設於高雄市三民區○○○路二八七號由王肆良所開設
      之城市蘇活電腦公司，以二萬七千八百四十六元之價格購
      買ＡＤＳＬ電腦數位組合，並在中華電信ＡＤＳＬ租用及
      異動申請書（固接制專用）及分期付款申請書上偽造「陳
      坤輝」之署名，並以「陳坤輝」之名義向遠東銀行申請貸
      款二萬七千八百四十六元，得手後於跳蚤市場內將前開電
      腦設備以一萬五千元出售，所得亦花用殆盡；又乙○於不
      詳時、地偽刻「陳坤輝」之印章後，再於九十三年八月十
      日，持前揭偽造「陳坤輝」之身分證及印章，至合作金庫
      辦理開設帳號0000000000000號帳戶，並申
      請0000000000000000號信用卡，分於九
      十三年八月二十五日及同年九月六日，以自動提款機預借
      現金一萬七千元得逞；嗣乙○再持「陳坤輝」之身分證，
      於九十三年九月二十九日前往設於台中市○○路與進化北
      路口之台朔汽車經銷商，購買車牌號碼○四○六─ＫＺ號
      自用小客車一輛，並向台新銀行辦理貸款七十三萬元後，
      旋即於九十三年十月四日持前開偽造之「陳坤輝」身分證
      ，前往設於高雄縣大寮鄉○○○路五○八號一樓由劉宗杰
      所經營之永全當舖，以二十萬元之代價典當前開自用小客
      車，足生損害於遠東銀行、台朔汽車經銷商、台新銀行、
      劉宗杰及陳坤輝。
    (三)於九十二年間某日，在其向林義明及顧德鈍所借用支票號
      碼ＦＡ0000000、ＫＤ0000000及ＫＤ00
      00000號支票之背書欄內，冒用謝博船之名義，偽造
      謝博船之署名於支票後背書，再持往合作金庫銀行大順分
      行及鳳山郵局第七支局提領現金，惟該三張支票業經林義
      明及顧德鈍申請掛失止付，始未順利提領。
　  因認被告涉犯刑法第二百十六條、第二百十條、第二百十二
    條之行使偽造私文書及行使偽造特種文書罪嫌、刑法第三百
    三十九條第一項之詐欺罪嫌及刑法第三百三十五條之侵占罪
    嫌，並與前開論罪科刑部分有連續犯裁判上一罪關係。
六、惟查：本件論罪科刑之犯罪事實為被告持偽造之甲○○國民
    身分證向財團法人金融聯合徵信中心申請查詢甲○○之財產
    信用資料，核與移送併辦意旨所指三項犯罪事實（以其弟蔡
    政賢名義申請信用卡現金卡刷卡詐欺、以偽造之陳坤輝國民
    身分證購物詐財及申請信用卡刷卡詐欺、在支票背面偽造謝
    博船署名欲向銀行詐領支票款）等之犯罪情節、態樣均屬有
    間；又其中在支票背面偽造謝博船署名欲向銀行詐領支票款
    之犯罪行為（即移送併辦意旨(三)之犯罪行為）之時間係在九
    十二年三月間，與本件犯罪時間相隔達一年之久，業經被告
    供述明確（見本院九十四年六月二日簡式審判筆錄），亦難
    認為與本件論罪科刑部分係本於一概括犯意而為；至被告雖
    供稱：「我去申請甲○○信用狀況，我要做食品飲料，要用
    他的身分證去購買貨車。」「（是否有意使用甲○○身分證
    申辦信用卡、現金卡或是申辦ＡＤＳＬ線路？）我有意申請
    信用卡。」等語（見本院九十四年六月二日簡式審判筆錄）
    ，而與移送併辦意旨所指被告偽造之陳坤輝國民身分證購物
    詐財及申請信用卡刷卡詐欺之犯行類似，然於本件僅為被告
    之後續犯罪計畫，究與被告以偽造之陳坤輝國民身分證購物
    詐財及申請信用卡刷卡詐欺者（即移送併辦意旨(二)之犯罪行
    為）乃業已完成之犯罪行為不相一致，況移送併辦意旨(二)之
    犯罪行為之犯罪時間係在九十三年五、六月間，業經被告供
    述明確（見本院九十四年六月二日簡式審判筆錄），對此被
    告供稱：「（為何九十三年二月份為警查獲後又於九十三年
    五、六月份又再向偽造證件集團購買？）甲○○的部分被警
    方查獲，就不能再用，所以再用陳坤輝的。」「（你在甲○
    ○本件被查獲後，何時又再打算購買其他人身分證？）我在
    九十三年五月份時才打算買陳坤輝的身分證。（你購買陳坤
    輝身分證是否本於先前犯意購買還是另行起意？）我是生意
    做了之後，覺得有需要購買才另行購買的，二月份我就被抓
    後，我要是當初就有概括犯意，我會二月就繼續購買，但我
    到五月時，覺得做生意沒有辦法，才打算再購買，這兩件是
    犯罪狀態相同，但是是另行起意的。」等語明確（見本院九
    十四年六月二日簡式審判筆錄），足見其係另行起意而為本
    件移送併辦意旨(二)之犯罪行為。
    綜上所述，難認本件論罪科刑部分與移送併辦意旨所指犯罪
    事實間有何連續犯裁判上一罪關係可言，本院無從併為審理
    ，應退回臺灣高雄地方法院檢察署檢察官另行依法辦理。
據上論斷，應依刑事訴訟法第452條、第273條之1第1項、第299
條第1項前段，刑法第28條、第210條、第212條、第216條、第
218條第1項、第55條、第41條第1項前段、第38條第1項第2款，
罰金罰鍰提高標準條例第1條前段、第2條，判決如主文。
本案經檢察官許祥珍到庭執行職務
中　　華　　民　　國　　94　　年　　6 　　月　　23　　日
　　　　　　　　　刑事第十二庭  法　官　張永宏
以上正本證明與原本無異。
如不服本判決，應於判決送達後10日內，向本院提出上訴狀。
　　　　　　　　　　　　　　　　書記官　楊灥
中　　華　　民　　國　　94　　年　　6 　　月　　23　　日
附錄本件論罪科刑法條全文
刑法第210條
偽造、變造私文書，足以生損害於公眾或他人者，處五年以下有
期徒刑。
刑法第212條
偽造、變造護照、旅券、免許證、特許證及關於品行、能力服務
或其他相類之證書、介紹書，足以生損害於公眾或他人者，處一
年以下有期徒刑、拘役或三百元以下罰金。
刑法第216條
行使第210條至第215條之文書者，依偽造、變造文書或登載不實
事項或使登載不實事項之規定處斷。
刑法第218條
偽造公印或公印文者，處五年以下有期徒刑。
盜用公印或公印文足以生損害於公眾或他人者，亦同。
